臺灣臺北地方法院刑事判決　　　　　　　95年度易字第2875號
公　訴　人　臺灣臺北地方法院檢察署檢察官
被　　　告　甲○○
上列被告因違反毒品危害防制條例案件，經檢察官提起公訴（九
十五年度偵字第二○五七七號），本院判決如下：
    主  文
甲○○持有第二級毒品，處拘役伍拾玖日，如易科罰金，以銀元
佰元即新臺幣玖佰元折算壹日。
扣案之第二級毒品大麻殘渣（量微無法秤重）沒收銷燬之。
    事  實
一、甲○○明知大麻屬第二級毒品，任何人不得非法持有之，竟
    於民國九十五年一月十六日十四時三十分許，在臺北市中山
    區圓山捷運站前酒泉街出口處，自姓名年籍不詳之成年男子
    處取得以衛生紙包覆之第二級毒品大麻殘渣（量微無法秤重
    ）及吸食器煙斗一支，而非法持有該第二級毒品大麻殘渣。
    嗣於同日十四時五十分許（起訴書誤載為下午二時三十分許
    ，應予更正），在臺北市兒童樂園門口（即臺北市中山區○
    ○○路○段六十六號前道路旁）處為警盤查，經徵得甲○○
    同意後搜索，當場在甲○○褲子口袋內查獲並扣得上開以衛
    生紙包覆之第二級毒品大麻殘渣（量微無法秤重）及非其所
    有之吸食器煙斗一支。
二、案經臺北市政府警察局刑事警察大隊報請臺灣臺北地方法院
    檢察署檢察官偵查起訴。
    理  由
壹、程序方面：
    按「被告以外之人於偵查中向檢察官所為之陳述，除顯有不
    可信之情況者外，得為證據。」，刑事訴訟法第一百五十九
    條之一第二項定有明文。查證人乙○○於偵查中所為之證言
    ，因證人乙○○於偵查中係經檢察官以證人身分傳訊具結所
    為之證述，為被告以外之人於偵查中向檢察官所為之陳述，
    除顯有不可信之情況者外，原則上得作為證據，且為保障被
    告對該證人之詰問權，本院於審理中依據當事人之聲請傳訊
    證人乙○○到庭進行交互詰問，而檢察官及被告均就上開證
    人於偵查中之證述事項詰問該證人，亦足認被告就證人乙○
    ○於偵查之證言，已行使反對詰問權，且該證人於偵查中向
    檢察官所為之陳述，業經具結在案，復無證據證明有顯不可
    信之情況，是證人乙○○於偵查中之證言，顯然具有證據能
    力而得作為本案判斷之依據。
貳、實體方面：
  一、訊據被告甲○○對於上開時、地為警在其身上查獲扣案之
      第二級毒品大麻殘渣及吸食器煙斗一支之事實坦承不諱，
      然矢口否認有何違反毒品危害防制條例之犯行，辯稱：扣
      案之物品均非其所有，係證人乙○○所有，證人乙○○當
      時將吸食器煙斗用衛生紙包覆交給其時，並未告知衛生紙
      內有殘渣，僅告知係煙斗云云。
  二、經查：扣案之殘渣經送法務部調查局以化學呈色法、氣相
      層析質譜儀分析法檢驗後，確含有第二級毒品大麻成分，
      且因扣案大麻殘渣經以精密微量天平秤重後結果重量低於
      零點零一公克（即量微無法秤重）等情，有法務部調查局
      九十五年四月十三日調科壹字第○二○○○七八三七號鑑
      定通知書、九十五年八月二十八日調科壹字第○九五二二
      二一三一四○號函暨檢附之照片列印資料二紙在卷可按（
      見九十五年度毒偵字第二五九號偵查卷宗第七十二、七十
      七至七十九頁）。又扣案之第二級毒品大麻殘渣及吸食器
      煙斗一支均為在被告身上所查獲，且非證人乙○○所有之
      物，此業據證人即與被告同時為警盤查之乙○○證稱：當
      時開車到捷運站附近時，就遇到另外一臺車停在路邊等候
      ，被告表示要先停一下，渠與被告就上另一臺車，被告坐
      在前座右邊，渠坐在後座，渠坐不到一分鐘就下車，被告
      等人繼續在車上聊天，後來沒多久後被告就下車了，扣案
      之煙斗係在被告身上查獲，當時警察要被告將身上之東西
      拿出來，且扣案之物品均非渠交付被告（見同上偵查卷宗
      第六十四、六十五頁、本院九十六年三月一日審判筆錄）
      等語綦詳，復經證人即員警丙○○於本院審理中證稱：當
      時盤查時被告從右邊褲子口袋拿出一個用衛生紙包起來的
      煙斗及一片比較明顯的大麻葉，我們就完成扣押的動作，
      而當時查獲被告時，被告有馬上承認煙斗及大麻葉為其所
      有，被告知道衛生紙內包的是大麻（見本院九十六年三月
      一日審判筆錄）等語在卷，參諸被告先前於警詢及於九十
      五年一月十六日檢察官第一次偵訊時均未提及上開扣案物
      品係自證人乙○○處所取得等情，本院就上開情節勾稽觀
      之，認被告確實係自姓名年籍不詳之成年男子處取得上開
      扣案物品，而非自證人乙○○處所取得，是被告所辯扣案
      之物品均非其所有，係證人乙○○所有，證人乙○○當時
      將吸食器煙斗用衛生紙包覆交給其時，並未告知衛生紙內
      有殘渣，僅告知係煙斗云云，要係事後諉卸刑責之詞，不
      足採信。此外，復有扣案之吸食器煙斗一支及第二級毒品
      大麻殘渣（量微無法秤重）可佐暨上開扣案物品之照片列
      印資料及臺北市政府警察局刑警大隊偵一隊毒品初步檢驗
      報告單在卷可查。綜上，本案事證明確，被告犯行堪以認
      定，應予依法論科。再被告於本院審理中雖聲請勘驗其與
      證人乙○○電話錄音內容之光碟片以證明扣案之物品確係
      證人乙○○所交付云云，因本案事證已明，本院因認無勘
      驗之必要，附此敘明。
  三、(一)按被告行為後，刑法部分條文業於九十四年一月七日
          修正，同年二月二日經總統令公布，並自九十五年七
          月一日起施行。而刑法第十一條有關刑法總則之適用
          範圍，修正前原規定為：「本法總則於其他法令有刑
          罰之規定者，亦適用之。但其他法令有特別規定者，
          不在此限。」，修正後則規定為：「本法總則於其他
          法律有刑罰或保安處分之規定者，亦適用之。但其他
          法律有特別規定者，不在此限。」，矧「總則編適用
          之範圍，基於法律保留及罪刑法定原則，刑法以外之
          其他刑事特別法，應指法律之規定，不包括行政命令
          在內，爰將『法令』修正為『法律』以符上開基本原
          則之意旨。」（該條修正理由第一項參照），是刑法
          第十一條僅屬其他法律得適用刑法總則規定之過橋條
          款耳，該條文字修正尚不生新舊法比較之問題，應逕
          依修正後刑法第十一條前段，適用刑法總則之規定，
          先予敘明。
      (二)再修正後刑法第二條第一項規定：「行為後法律有變
          更者，適用行為時之法律。但行為後之法律有利於行
          為人者，適用最有利於行為人之法律。」，此條規定
          與刑法第一條罪刑法定主義契合，係規範行為後法律
          變更所生新舊法律比較適用之準據，是刑法第二條本
          身雖經修正，尚無比較新舊法之問題，應一律適用裁
          判時之現行刑法第二條以決定適用之刑罰法律。又本
          次修正涵蓋之範圍甚廣，故比較新舊法時，應就罪刑
          有關之共犯、未遂犯、想像競合犯、牽連犯、連續犯
          、結合犯，以及累犯加重、自首減輕暨其他法定加減
          原因（如身分加減）與加減例等一切情形，綜其全部
          罪刑之結果而為比較，復有最高法院九十五年五月二
          十三日所為之九十五年度第八次刑事庭會議決議可資
          參照。次按大麻為毒品危害防制條例第二條第二項第
          二款所稱之第二級毒品，核被告所為，係犯毒品危害
          防制條例第十一條第二項之持有第二級毒品罪。又被
          告行為時即修正前刑法第三十三條第五款規定：「主
          刑之種類如左：‧‧‧罰金：一元以上。」，依現行
          法規所定貨幣單位折算新臺幣條例第二條規定折算為
          新臺幣後罰金為新臺幣三元以上，修正後刑法第三十
          三條第五款則規定：「主刑之種類如下：‧‧‧罰金
          ：新臺幣一千元以上，以百元計算之。」，而毒品危
          害防制條例第十一條第二項之法定刑為「二年以下有
          期徒刑、拘役或新臺幣三萬元以下罰金。」，被告行
          為後亦無變更，惟修正後刑法第三十三條第五款所定
          罰金刑最低數額較之修正前為高，業如前述，是比較
          上述修正前、後之刑罰法律，自以被告行為時即修正
          前之刑法第三十三條第五款之罰金刑規定有利於被告
          。
      (三)爰審酌被告之素行、犯罪動機、目的、手段、持有第
          二級毒品之數量甚微暨犯罪後否認犯行之態度等一切
          情狀，量處如主文第一項前段所示之刑，以示懲儆。
          另修正前刑法第四十一條第一項前段規定：「犯最重
          本刑為五年以下有期徒刑以下之刑之罪，而受六個月
          以下有期徒刑或拘役之宣告，因身體、教育、職業、
          家庭之關係或其他正當事由，執行顯有困難者，得以
          一元以上三元以下折算一日，易科罰金。」，再被告
          行為時之易科罰金折算標準，修正前罰金罰鍰提高標
          準條例第二條（已於九十五年五月十七日修正刪除，
          並自九十五年七月一日起施行）前段規定，就其原定
          數額提高為一百倍折算一日，則本案被告行為時之易
          科罰金折算標準，應以銀元一百元以上，三百元以下
          折算一日，經折算為新臺幣後，應以新臺幣三百元以
          上，九百元以下折算一日。而修正後刑法第四十一條
          第一項前段則規定：「犯最重本刑為五年以下有期徒
          刑以下之刑之罪，而受六個月以下有期徒刑或拘役之
          宣告者，得以新臺幣一千元、二千元或三千元折算一
          日，易科罰金。」，經比較新舊法結果，以行為時所
          適用之修正前刑法第四十一條第一項、修正前罰金罰
          鍰提高標準條例第二條規定較有利於被告，是依刑法
          第二條第一項前段之規定，自應適用行為時即修正前
          刑法第四十一條第一項前段、修正前罰金罰鍰提高標
          準條例第二條之規定，併諭知被告易科罰金之折算標
          準。
      (四)扣案之第二級毒品大麻殘渣（量微無法秤重），被告
          雖否認為其所有，然仍應依毒品危害防制條例第十八
          條第一項前段之規定，不問屬於犯人與否，宣告沒收
          銷燬之。再扣案之包覆第二級毒品大麻殘渣之衛生紙
          一紙，雖為供犯罪所用之物，然被告既否認為其所有
          ，復無其他證據證明為被告所有，且與扣案之第二級
          毒品大麻殘渣並無不可分離之關係，是依法顯無從宣
          告沒收。扣案之吸食器煙斗一支，既非被告犯本案持
          有第二級毒品罪所用之物，被告復否認為其所有，且
          非屬違禁物，依法顯無從宣告沒收，公訴人認應沒收
          云云，猶有誤會，附此敘明。
據上論斷，應依刑事訴訟法第二百九十九條第一項前段，毒品危
害防制條例第十一條第二項、第十八條第一項前段，刑法第十一
條前段、第二條第一項前段、修正前刑法第四十一條第一項前段
，修正前罰金罰鍰提高標準條例第二條，現行法規所定貨幣單位
折算新臺幣條例第二條，判決如主文。
本案經檢察官郭瑜芳到庭執行職務
中　　華　　民　　國　　96　　年　　3　　 月　　15　　日
　　　　　　　　　刑事第九庭  審判長法　官　蘇素娥
                                    法  官  林怡秀
                                    法  官  黃紹紘
以上正本證明與原本無異。
如不服本判決，應於判決送達後十日內，向本院提出上訴狀（應
抄附繕本）。告訴人或被害人如對於本判決不服者，應具備理由
請求檢察官上訴，其上訴期間之計算係以檢察官收受判決正本之
日期為準。
　　　　　　　　　　　　　　　　    書記官　陳靜君
中　　華　　民　　國　　96　　年　　3 　　月　　16　　日
附錄本案論罪科刑所犯法條全文
毒品危害防制條例第十一條
持有第一級毒品者，處三年以下有期徒刑、拘役或新臺幣五萬元
以下罰金。
持有第二級毒品者，處二年以下有期徒刑、拘役或新臺幣三萬元
以下罰金。
持有專供製造或施用第一、二級毒品之器具者，處一年以下有期
徒刑、拘役或新臺幣一萬元以下罰金。
持有毒品達一定數量者，加重其刑至二分之一，其標準由行政院
定之。
